【裁判字號】    99,交聲,852
【裁判日期】    990604
【裁判案由】    交管條例聲異
【裁判全文】
臺灣板橋地方法院交通事件裁定         99年度交聲字第852號
原處分機關  交通部公路總局臺北區監理所板橋監理站
異  議  人
即受處分人  甲○○
代  理  人  乙○○
上列異議人即受處分人因違反道路交通管理處罰條例案件，對於
原處分機關於民國99年3 月11日所為之板監裁字第裁41-AEY0941
60號處分，聲明異議，本院裁定如下：
    主      文
異議駁回。
    理      由
一、原處分意旨略以：本件異議人即受處分人甲○○於民國98年
    8 月27日20時35分許，騎乘車牌號碼LR3-623 號重型機車，
    行經臺北市○○路與八德路口，因有「駕車行駛人行道」之
    違規行為，為臺北市政府警察局松山分局員警攔停舉發。嗣
    原處分機關乃依道路交通管理處罰條例第45條第6 款、第63
    條第1 項第1 款（裁決書漏載同條項第1 款）之規定，於99
    年3 月11日裁處受處分人罰鍰新臺幣900 元，並記違規點數
    1 點等語。
二、聲明異議意旨略以：於98年8 月27日20時許，伊返回臺北市
    ○○路與八德路交叉（北市社教館門口旁）人行道上之機車
    停車處，欲牽機車離去，該處距停車處旁不到3 公尺距離即
    有2 位松山分局警備隊之交通員警正實施臨檢管制勤務，而
    該停車處即在出入口旁，異議人準備以跨坐機車滑行之方式
    由下坡出口離去，在尚未離開之際，即遭員警開單，伊當時
    只是坐在機車上，未駛離前就遭開單，如有行駛人行道之行
    為，應為駛離行為發生後，員警吹哨開單始予以認定，況該
    處臺北市社教館門口之機車停車格亦設立於側邊人行道之外
    圍，為人行道與機車停車格之混合道，伊取車時縱未以雙腳
    下車牽車之方式，而以滑行方式離去，因其停車位置已近出
    口，該處為停車之必經道路，伊只能行駛人行道，員警舉發
    伊「機車行駛人行道」顯與事實有誤，爰依法聲明異議云云
    。
三、按機車腳踏車行駛之車道及轉彎，應依標誌或標線之規定行
    駛，無標誌或標線者，亦不得在人行道行駛；汽車駕駛人，
    爭道行駛有下列情形之一者，處600 元以上1,800 元以下罰
    鍰：…六、駕車行駛人行道，並記違規點數1 點。道路交通
    安全規則第99條第1 項第6 款、道路交通管理處罰條例第45
    條第6 款、第63條第1 項第1 款分別定有明文。
四、經查：異議人於98年8 月27日20時35分許，騎乘車號LR3-62
    3 號重型機車，在臺北市○○路與八德路口，為臺北市政府
    警察局松山分局警備隊員警丙○○以異議人有「駕車行駛人
    行道」之事由當場攔停舉發等情，有臺北市政府警察局北市
    警交字第AEY094160 號舉發違反道路交通管理事件通知單、
    交通部公路總局臺北區監理所板橋監理站所為之99年3 月11
    日板監裁字第裁41-AEY094160號裁決書、臺北市政府警察局
    松山分局99年4 月13日北市警松分交字第09930814500 號函
    文各1 份在卷可稽，上揭事實堪認定為真正。異議人雖以前
    揭情詞置辯，然依證人即舉發員警丙○○於本院訊問時具結
    證稱：本交通事件是伊舉發，那時看到有行駛人行道之行為
    ，異議人跨坐在機車上，而且機車有發動，且有前進的狀態
    ，這就是行駛，依照伊的判斷，這是很簡單明瞭的等語（見
    本院99年5 月20日訊問筆錄）。且參以異議人於聲明異議狀
    內亦自承準備以跨坐機車滑行之方式離開，則異議人既坐在
    機車座墊上，在引擎處於發動之狀況下，參酌前揭證人所述
    ，不論其行進當時係以腳力移動機車，抑或使用油門前進，
    即已違反道路交通管理處罰條例第45條第6 款之騎乘機車行
    駛於人行道之事實。再衡諸道路交通管理處罰條例第45條之
    規範意旨，乃為確保行人安全及交通秩序之維護，行人應在
    劃設之人行道上行走，而車輛即應在指定之車道行駛，機車
    行駛於人行道，顯與行人爭道而構成爭道行駛之違規行為甚
    明。雖交通主管機關在人行道上設置停車格，以解決機車停
    車之問題，然並非因此即謂機車駕駛人為自人行道處之停車
    格處駛離機車，即得行駛於人行道，否則道路交通管理處罰
    條例第45條第6 款立法目的即蕩然無存。而本件受處分人將
    機車停放在設有機車停車格位之人行道上，亦僅能以步行之
    方式將機車牽離或推上人行道，否則機車不依規定行駛在其
    應行之車道，反恣意爭道行駛在供行人步行之人行道上，人
    行道設置功能盡失，顯無法保障行人安全，亦無法維持交通
    秩序。是受處分人上開所辯各節，均屬未能採信，原處分機
    關據以依法處分，於法尚無違誤。
五、末按「行為後法律或自治條例有變更者，適用行政機關最初
    裁處時之法律或自治條例。但裁處前之法律或自治條例有利
    於受處罰者，適用最有利於受處罰者之規定」，行政罰法第
    5 條定有明文。查違反道路交通管理事件統一裁罰基準及處
    理細則及基準表於99年3 月5 日公布施行，就違反道路交通
    管理處罰條例第45條第6 款之違規行為部分，逾越應到案期
    限60日以上繳納罰鍰或到案聽候裁決者，修正前規定處罰鍰
    1800元，修正後則處罰鍰900 元，是自以適用修正後規定較
    有利於異議人。
六、綜上，異議人既有「駕車行駛人行道」之違規事實，且其未
    於應到案日期前繳費或到案陳述，此有本院公務電話紀錄表
    1 份在卷足憑。故原處分機關依修正後之違反道路交通管理
    事件統一裁罰基準表所示，就違反道路交通管理處罰條例第
    45條第6 款之違規行為部分，逾越應到案期限60日以上繳納
    罰鍰或到案聽候裁決者，處罰鍰900 元，並記違規點數1 點
    ，於法並無不當之處，本件異議為無理由，應予駁回。
據上論斷，應依道路交通案件處理辦法第19條，裁定如主文。
中    華    民    國    99    年    6     月    4     日
                  交通法庭   法  官  李君豪
以上正本證明與原本無異。
如不服本裁定，應於裁定送達後5日內敘明抗告理由，向本院提
出抗告狀。
                             書記官  金和國
中    華    民    國    99    年    6     月    4     日

司法院資訊處製作；財團法人民間司法改革基金會備份。
